【裁判字號】    99,台上,260
【裁判日期】    990114
【裁判案由】    偽造有價證券等罪
【裁判全文】
最高法院刑事判決              九十九年度台上字第二六０號
上  訴  人  台灣高等法院高雄分院檢察署檢察官
被      告  甲○○
            乙○○
            丙○○
上列上訴人因被告等偽造有價證券等罪案件，不服台灣高等法院
高雄分院中華民國九十六年十一月三十日第二審更審判決（九十
六年度上更(一)字第二四三號，起訴案號：台灣高雄地方法院檢察
署九十一年度偵字第一一四六三號），提起上訴，本院判決如下
：
    主  文
上訴駁回。
    理  由
按刑事訴訟法第三百七十七條規定，上訴於第三審法院，非以判
決違背法令為理由，不得為之。是提起第三審上訴，應以原判決
違背法令為理由，係屬法定要件。如果上訴理由書狀並未依據卷
內訴訟資料，具體指摘原判決不適用何種法則或如何適用不當，
或所指摘原判決違法情事，顯與法律規定得為第三審上訴理由之
違法情形，不相適合時，均應認其上訴為違背法律上之程式，予
以駁回。本件檢察官上訴意旨略謂：(一)、被告甲○○、乙○○、
丙○○行為時，任職高雄縣廚師職業公會理事之董長政、李明源
雖一致供證該工會曾經召開臨時理監事會議，決議委外辦理成立
廚師訓練中心等語，然此屬工會之重要事務，卻未詳載於議事紀
錄，已與慣例不符，況董長政係稱全權授給甲○○處理，細節未
全部載明於紀錄；而李明源則謂無製作會議紀錄各等語，尚有歧
異。究竟是否確有召開該會議？有無授權甲○○委外成立廚師訓
練中心？均有疑義。(二)、李明源既直言工會未授權甲○○另行刻
製該工會之印章等語，原審卻認此屬個人意見，不予採用，反而
依憑董長政所證：「開會時沒有講到這件事」，「當時授權是全
權處理，盈虧自負，……工會印章如果是業務上需用，都委託秘
書甲○○處理」，認為工會係概括授權，甲○○乃得自刻工會印
章，並憑以開設銀行帳戶。其採證實違證據法則。(三)、倘謂工會
確有授權，則甲○○即得逕行使用工會原有印鑑行事，何庸自行
另刻？被告三人均非工會常務理事，在開戶申請各相關文件上記
載：「高雄縣廚師職業公會乙○○、丙○○」等文字，顯然係以
工會代表人自居，具有冒用工會名義之主觀犯意甚明，原判決竟
為相反認定，當違經驗、論理法則，而有適用法則不當及判決理
由不備之違法云云。惟查：證據之取捨及證明力之判斷，俱屬事
實審法院自由裁量判斷之職權，此項職權之行使，倘不違背客觀
存在之經驗法則或論理法則，即無違法可言，觀諸刑事訴訟法第
一百五十五條第一項規定甚明，自無由當事人任憑主觀意見，指
摘係違法，而資為上訴第三審適法理由之餘地。又供述證據雖彼
此稍異，事實審法院並非不得依憑調查所得之其他各項證據，予
以綜合判斷，定其取捨，倘若關於基本事實之陳述相同，乃行採
用，要非法所不許。再刑法第二百十條之偽造私文書罪，固以偽
造私文書，足以生損害於公眾或他人，作為犯罪之特別構成要件
，但仍以行為人具有一般犯罪構成要件之故意要素，始克成立，
且行為人是否具有犯罪故意，應就其主觀意思決定之，而非自其
相對之被害人（告訴人或告發人）觀點予以判斷。倘行為人經他
人授權代為處理事務，基於自信合乎情理，而刻製他人名義印章
、製作文書，縱因雙方關係生變，授權人事後主張行為人有擅權
情形，仍難溯及推認行為人於行為之時，係出於偽造文書之犯罪
故意而作為。本件原判決係先以：董長政、李明源及另理事陳坤
漢與工會代表謝金池一致供證上揭工會於民國八十八年十月十三
日舉行第二屆第十次理事會暨臨時理監事會議，決議授權時任工
會秘書之甲○○全權處理委外辦理成立廚師訓練中心，負責籌措
資金及業務營運，自負盈虧，且於對外營業時，得以工會名義行
之；其中召開會議一節，並經該工會幹事鍾春玲證實；訓練中心
為工會之附設機構，但工會不負責籌措費用，亦不加監督，盈虧
悉由甲○○「自己想辦法處理」乙節，亦據時任工會負責人（常
務理事）朱建鳴直認無隱（尚有朱建鳴參加該訓練中心開幕典禮
之照片足參）；衡諸工會因此向訓練中心收取回饋金（有收據可
憑），鍾春玲更供明係依朱建鳴之指示而用印在收據之上等語，
足見被告三人所辯訓練中心係獲工會概括授權，伊等認為凡屬業
務運作所必要之作為，均在授權範圍內，即屬可採，此項認知並
不違反經驗法則與論理法則。復以：上揭工會之正式印鑑係由鍾
春玲保管使用，已經鍾春玲供明，則訓練中心為推展業務，另行
刻印，自屬必要，尤以訓練中心自負盈虧，更須帳戶獨立，不容
混淆，而系爭銀行帳戶以「高雄縣廚師職業公會」「乙○○、丙
○○」名義為之，係配合銀行開戶手續，在銀行人員要求，並便
於資金進出之牽制、監督作用情況下完成，業據銀行人員王曉梅
、葉寶玲供證綦詳，參諸所另刻之開戶印章確與原印鑑不同，有
該二印文足供比對，如謂有偽造犯意，當會儘量模仿真印，豈會
肆意率行？可見被告三人所辯係基於合法授權之認識，而刻印、
開戶，無偽造文書犯罪故意，亦屬可信。再以被告三人以工會名
義所簽發之支票，未曾發生退票情形，訓練中心自開幕、開班經
營，業務運作經年，原無爭執，迨朱建鳴欲將回饋金自一成提高
為三成未果，始以工會法定代理人身分提出本件告訴，反遭罷免
其常務理事職位，更取消會員資格，除經謝金池、董長政供證外
，並有上揭工會九十一年六月二十七日臨時會員代表大會會議紀
錄可徵，在原審更一審時，更由該工會作成第五屆第二次會員代
表大會會議紀錄，載明其工會於第二屆第十次理、監事會議中，
確曾決議將廚師證照訓練中心委外處理，由委外之第三人自負盈
虧，並繳交回饋金予工會做福利金，確認被告三人無侵占、背信
，工會亦無損失等情，有此會議紀錄在該更一卷可考；朱建鳴竟
謂系爭回饋金收據上之簽名，「好像」非伊本人所為云云，要與
鍾春玲直言係朱建鳴親簽不符，益見心虛，其先前指訴，是否基
於私怨，不免令人質疑，乃認被告三人否認犯罪，應堪信實。因
認第一審以檢察官舉證尚嫌不足，無法證明被告三人犯罪，諭知
無罪之判決，核無不合，予以維持，駁回檢察官之第二審上訴。
對於檢察官提出之朱建鳴供詞、相關之支票帳戶開戶資料、印文
比對、朱建鳴與甲○○之電話錄音譯文，不能憑為不利於被告三
人認定之依據，亦依卷內訴訟資料詳加剖析、說明。另指出陳坤
漢、李明源所述工會未授權另刻印章一節，因屬個人意見，且不
符調查所得之其他直接、間接證據，爰不予採用。所為之證據取
捨及得心證理由，俱有卷內各項證據資料可稽，自形式上觀察，
並不違背客觀存在之經驗法則或論理法則。上訴意旨置原判決已
明白論斷之事項於不顧，徒依朱建鳴所請，就屬原審適法職權之
行使，任憑主觀指為違法，且猶為單純之事實爭執，自不能認為
合法之第三審上訴理由。依上說明，應認其上訴為違背法律上之
程式，予以駁回。至被告三人被訴涉嫌業務侵占部分，已經原審
維持第一審之無罪諭知，駁回檢察官之第二審上訴，核屬刑事訴
訟法第三百七十六條第三款所列不得上訴於第三審之輕罪名，檢
察官之第三審上訴書亦未就此記載，應認已先告確定，附此指明
。
據上論結，應依刑事訴訟法第三百九十五條前段，判決如主文。
中    華    民    國  九十九  年    一    月   十四   日
                      最高法院刑事第十庭
                          審判長法官  花  滿  堂
                                法官  黃  正  興
                                法官  陳  東  誥
                                法官  林  錦  芳
                                法官  洪  昌  宏
      本件正本證明與原本無異
                                      書  記  官
中    華    民    國  九十九  年    一    月   十八   日
                                                      K

司法院資訊處製作；財團法人民間司法改革基金會備份。
